【裁判字號】    95,訴,1308
【裁判日期】    950912
【裁判案由】    毒品危害防制條例
【裁判全文】
臺灣彰化地方法院刑事判決              95年度訴字第1308號
公  訴  人  臺灣彰化地方法院檢察署檢察官
被      告  甲○○
上列被告因違反毒品危害防制條例案件，經檢察官提起公訴（
95年度毒偵字第2539號），及移送併辦（95年度毒偵字第2964、
2905號），於本院準備程序中，被告就被訴事實為有罪之陳述，
經裁定改行簡式審判程序判決如下：
    主  文
甲○○連續施用第一級毒品，累犯，處有期徒刑拾月；扣案之海
洛因柒包（驗餘合計淨重陸點肆參公克），均沒收銷燬之；扣案
之塑膠袋貳拾肆個均沒收。又連續施用第二級毒品，累犯，處有
期徒刑陸月；扣案之塑膠袋貳拾肆個均沒收。應執行有期徒刑壹
年月；扣案之海洛因柒包（驗餘淨重陸點肆參公克），均沒收
銷燬之；扣案之塑膠袋貳拾肆個均沒收。
    事  實
一、甲○○曾於民國（下同）89年間，因違反毒品危害防制條例
    案件（第一案），經本院於89年11月26日，以89年度易字第
    973號判決判處有期徒刑7月確定；復因違反毒品危害防制條
    例案件（第二案），經本院於90年8月5日，以90年度訴字第
    685號判決判處有期徒刑7月、4月，應執行有期徒刑9月確定
    ；又因贓物案件（第三案），經本院於91年1月20日，以90
    年度易字第1690號判決判處有期徒刑5月、5月，應執行有期
    徒刑8月確定，嗣第二、三案經本院以91年度聲字第306號裁
    定更定其應執行有期徒刑1年7月確定，並與前開第一案接續
    執行，業於92年1月17日因縮短刑期假釋出監付保護管束，
    甫於92年10月10日縮短刑期滿未經撤銷假釋而視為徒刑執行
    完畢。甲○○復於88年間，因施用毒品案件，經本院以88年
    度毒聲字第5574號裁定送觀察、勒戒後，認有繼續施用毒品
    之傾向，由彰化地方法院檢察署檢察官聲請強制戒治，經本
    院以89年度毒聲字第2832號裁定令入戒治處所，施以強制戒
    治，嗣因戒治成績經評定合格，經本院以90年度毒聲字第
    344號裁定停止戒治，所餘戒治期間，付保護管束，惟又於
    保護管束期間，違反保護管束應遵守事項情節重大，經本院
    以90年度毒聲字第2053號裁定撤銷停止戒治，令入戒治處所
    再施以強制戒治，甫於90年9月6日執行完畢釋放。詎其仍不
    知悔改，於前開強制戒治執行完畢釋放後5年內，復基於施
    用第一級毒品海洛因之概括犯意，自95年3月間某日起，至
    95年6月20日為警採尿前3日內某時止，在彰化縣芬園鄉○○
    村○○路○段93巷98號住處內，以及臺中市○區○○路附近
    等處，以將第一級毒品海洛因摻入香菸內，再點火吸食其煙
    霧之方式，連續施用第一級毒品海洛因多次，平均約1天施
    用4支菸。另基於施用第二級毒品甲基安非他命之概括犯意
    ，自95年4月初某日起，至95年6月20日為警採尿前4日某時
    止，在其位於彰化縣芬園鄉○○村○○路○段93巷98號之住
    處等地，以將第二級毒品甲基安非他命置入玻璃管內燒烤，
    使其產生煙霧後再加以吸食之方式，連續施用第二級毒品甲
    基安非他命多次，平均約1 個禮拜施用1 、2 次。嗣於(1)95
    年5 月7 日下午3 時57分，因其為毒品列管人口，經其同意
    採尿送驗，結果確呈嗎啡及甲基安非他命陽性反應；(2)復於
    95年6 月15日下午4 時50分許，為警在臺中市○區○○路與
    學士路路口查獲，並扣得第一級毒品海洛因7 包（驗餘合計
    淨重6.43公克），始循線查悉上情；(3)另於95年6 月20日下
    午2 時30分許，為警在上揭住所處查獲，並扣得甲○○所有
    且供其施用海洛因、甲基安非他命所用之已使用過之塑膠袋
    24個。
二、案經臺中市警察局第六分局報請臺灣彰化地方法院檢察署檢
    察官偵查起訴，暨南投縣警察局草屯分局、臺中市警察局第
    二分局，請臺灣彰化地方法院檢察署檢察官、臺灣臺中地方
    法院檢察署檢察官移送併案審理，本院認有刑事訴訟法第
    273-1條第1項之情形，而改依簡式審判程序審理。
    理  由
一、按除被告所犯為死刑、無期徒刑、最輕本刑為3年以上有期
    徒刑之罪或高等法院管轄第一審案件者外，於刑事訴訟法第
    273條第1項程序進行中，被告先就被訴事實為有罪之陳述時
    ，審判長得告知被告簡式審判程序之旨，並聽取當事人、代
    理人、辯護人及輔佐人之意見後，裁定進行簡式審判程序；
    除簡式審判程序及簡易程序案件外，第一審應行合議審判，
    刑事訴訟法第273-1條第1項、第284-1條分別定有明文。本
    件被告甲○○所犯係死刑、無期徒刑、最輕本刑為3年以上有
    期徒刑或高等法院管轄第一審案件以外之罪，並於本院行準
    備程序時就被訴事實為有罪之陳述，本院合議庭依前揭規定
    ，經評議結果，裁定改由受命法官獨任行簡式審判程序，先
    予敘明。
二、上揭事實，業據被告甲○○迭於警詢、偵訊、本院行準備程
    序及審理時均坦承不諱，且其於95年6月20日、同年5月7日
    、同年6月15日為警查獲時所採取之尿液，經送鑑驗結果，
    確呈嗎啡及甲基安非他命陽性反應，此有臺中市警察局第六
    分局尿液代號與真實姓名對照表、列管毒品人口尿液檢體採
    集送驗紀錄表、臺中市警察局第二分局委託鑑驗代號與真實
    姓名對照表及詮昕科技股份有限公司95年7 月17日、同年5
    月19日、同年6 月30日報告編號00000000、00000000、0000
    0000號濫用藥物尿液檢驗報告、列管毒品人口尿液檢體採集
    送驗紀錄表各1 紙附卷可稽，而扣案之白色粉末7 包（驗餘
    合計淨重6.43公克），確係海洛因成分，此除據被告供陳在
    卷外，並有法務部調查局調科壹字第120018186 號鑑定通知
    書1 紙在卷可按，此外，復有扣案之塑膠袋24個可資佐證。
    再查，被告曾於88年間，因施用毒品案件，經本院以88 年
    度毒聲字第5574號裁定送觀察、勒戒後，認有繼續施用毒品
    之傾向，由彰化地方法院檢察署檢察官聲請強制戒治，經本
    院以89年度毒聲字第2832號裁定令入戒治處所，施以強制戒
    治，嗣因戒治成績經評定合格，經本院以90年度毒聲字第34
    4 號裁定停止戒治，所餘戒治期間，付保護管束，惟又於保
    護管束期間，違反保護管束應遵守事項情節重大，經本院以
    90年度毒聲字第2053號裁定撤銷停止戒治，令入戒治處所再
    施以強制戒治，甫於90年9 月6 日執行完畢釋放等情，有該
    臺灣高等法院被告全國前案紀錄表及臺灣彰化地方法院檢察
    署刑案資料查註紀錄表在卷足憑，被告顯係於受強制戒治執
    行完畢釋放後，5 年內再犯毒品危害防制條例第10條第1項
    、第2 項之罪，依同條例第23條第2 項規定，應依法論科。
    綜上所述，本件犯罪事證明確，被告前開犯行洵堪認定。
三、核被告甲○○所為，係犯毒品危害防制條例第10條第1 項之
    施用第一級毒品罪及同條第2 項之施用第二級毒品罪。被告
    為施用毒品而持有第一、二級毒品，其持有之低度行為均應
    為施用之高度行為所吸收，均不另論罪。因被告上開非法施
    用第一、二級毒品之行為，屬連續犯之裁判上一罪，故未經
    公訴人起訴而由檢察官移送本院併辦部分，亦為起訴效力所
    及，本院自應併予審判，併此敘明。
四、新舊法之比較
  （一）我國刑法於94年2月2日修正公布，95年7月1日施行（下
        稱新法；修正前刑法下稱舊法）後，依最高法院95年度
        第8次刑事庭會議決議之決議內容，有關新舊法之適用
        原則如下：
    1.新法第2條第1項之規定，係規範行為後法律變更所生新舊
      法律比較適用之準據法，於新法施行後，應適用新法第2條
      第1項之規定，為「從舊從輕」之比較。
    2.基於罪刑法定原則及法律不溯及既往原則，行為之處罰，
      以行為時之法律有明文規定者為限，必行為時與行為後之
      法律均有處罰之規定，始有新法第2條第1項之適用。
    3.修正前刑法第47條關於累犯之規定，業已修正，惟本件被
      告不論依修正前之刑法第47條，抑或依修正後刑法第47條
      第1項，均構成累犯，且均應加重其刑，對被告而言並無
      有利或不利之情形，不生任何影響，應依刑法第2條第1項
      前段，適用舊法之規定。
    4. 比較時應就罪刑有關之共犯、未遂犯、想像競合犯、牽
       連犯、連續犯、結合犯，以及累犯加重、自首減輕暨其
       他法定加減原因（如身分加減）與加減例等一切情形，
       綜其全部罪刑之結果而為比較。
    5. 從刑附屬於主刑，除法律有特別規定者外，依主刑所適用之
       法律。
    6. 新法第51條第2款增定罰金與死刑併與執行；第5款提高
       多數有期徒刑合併應執行之刑不得逾30年，新法施行後
       ，應依新法第2條第1項之規定，適用最有利行為人之法
       律。裁判確定前犯數罪，其中一罪在新法施行前者，亦
       同。
  （二）本件所涉及新舊法比較之部分：
        1.連續犯部分：修正前第56條有關連續犯之規定，係將
          反覆實施之同類複數犯罪行為論以一罪，並得加重其
          刑至2分之1。而修正後已刪除連續犯之規定，在實務
          上將視各種具體犯罪類型，對於反覆實施之同類複數
          犯罪行為，或評價為一罪，或評價為併罰之數罪（參
          照該條立法理由）。若評價為併罰之數罪而分別科刑
          ，顯較被告更為不利，依刑法第2條第1項前段之規定
          ，自應適用修正前刑法第56條之規定。按本案被告行
          為後，刑法連續犯之規定雖自95年7月1日起即已被刪
          除，就此部分，被告行為後之法律已有變更。惟本案
          被告於舊法時期所犯多次施用第一級、第二級毒品之
          犯行，因其犯罪時間均緊接，犯罪構成要件均相同，
          顯均係基於概括犯意反覆而為，應各合於修正前刑法
          第56條連續犯之規定，而分別均屬裁判上一罪。雖依
          據修正前刑法第56條之規定，得加重其刑至2分之1，
          但依據新法，因刑法連續犯之規定已被刪除，則應依
          其行為之次數定犯罪之罪數後，再依刑法第51條之規
          定為數罪併罰定其應執行刑。以本案被告多次施用第
          一級、第二級毒品之情節觀之，被告行為後之法律並
          不利於被告，則依據刑法第2條第1項前段之規定，被
          告上開施用第一級、第二級毒品之行為，因其犯罪時
          間均緊接，犯罪構成要件均相同，顯均係基於概括犯
          意反覆而為，自仍應分別依行為時即修正前刑法第56
          條之規定，各論以一罪，並加重其刑。
        2.累犯部分：又查被告前於89年間，因違反毒品危害防
          制條例案件（第一案），經本院於89年11月26日，以
          89年度易字第973號判決判處有期徒刑7月確定；復因
          違反毒品危害防制條例案件（第二案），經本院於90
          年8月5日，以90年度訴字第685號判決判處有期徒刑7
          月、4月，應執行有期徒刑9月確定；又因贓物案件（
          第三案），經本院於91年1月20日，以90年度易字第
          1690號判決判處有期徒刑5月、5月，應執行有期徒刑
          8月確定，嗣第二、三案經本院以91年度聲字第306號
          裁定更定其應執行有期徒刑1年7月確定，並與前開第
          一案接續執行，業於92年1月17日因縮短刑期假釋出
          監付保護管束，甫於92年10月10日縮短刑期滿未經撤
          銷假釋而視為徒刑執行完畢等情，有臺灣高等法院被
          告全國前案紀錄表1件在卷可參，被告因受上開有期
          徒刑之執行完畢後，5年之內再因故意而犯本案之罪
          ，不論依據修正前刑法第47條或依修正後刑法第47條
          第1項之規定，均構成累犯，對被告而言，並無有利
          或不利之情形，自不生新舊法比較之問題，應逕依修
          正前之刑法第47條之規定，論以累犯，並加重其刑。
        3.定應執行刑部分：修正前刑法第51條規定：「數罪併
          罰，分別宣告其罪之刑，依左列各款定其應執行者：
          」其中第5款規定：「宣告多數有期徒刑者，於各刑
          中之最長期以上，各刑合併之刑期以下，定其刑期。
          但不得逾20年。」，修正後刑法第51條第5款規定：
         「宣告多數有期徒刑者，於各刑中之最長期以上，各
          刑合併之刑期以下，定其刑期。但不得逾30年。」，
          此為法律之變更，自應依刑法第2條第1項規定比較新
          、舊法，並適用最有利於行為人之法律（最高法院95
          年第8次刑事庭會議決議第5點第1項參照）。查被告
          所犯上開二罪法定刑經連續犯加重後之最高刑度合計
          亦未逾20年，則經比較新、舊法結果，對被告並無有
          利或不利之情形。
        4.綜合比較：依刑法第2條第1項規定為新舊刑法比較時
          ，應就罪刑有關之共犯、未遂犯、連續犯、想像競合
          犯、牽連犯以及累犯加重、自首減輕、暨其他法定加
          減原因、與加減例等一切情形，綜其全部之結果，而
          為比較，再適用有利於行為人之法律處斷，而不得一
          部割裂分別適用不同之新舊法（最高法院24年上字第
          4634號判例意旨、95年第8次刑事庭會議決議參照）。
          則經綜合比較新、舊法之結果，以被告行為時之舊法
          較有利於被告，依刑法第2條第1項前段規定，本案自
          應一體適用被告行為時之法律即修正前刑法第56條、
          第47條、第51第5款之規定。
五、量刑部分：爰審酌被告前曾有施用毒品犯行，且歷經觀察、
              勒戒及戒治等處遇措施，均未能知所收斂而遠離
              毒害，戒毒意志尚非堅定，惟念及被告於犯罪後
              尚能坦承犯行，暨其犯罪動機、目的、手段、施
              用毒品之期間、次數等一切情狀，量處如主文所
              示之刑，以示懲儆。
六、沒收部分：
    （一）扣案之第一級毒品海洛因7包（驗餘合計淨重6.43公克）
          ，係查獲之毒品，應依毒品危害防制條例第18條第1
          項前段之規定宣告沒收並銷燬之。
    （二）按沒收為從刑之一種，且與主刑有其從屬關係。如行
          為後，法律有所變更，但主刑之法定最高度及最低度
          刑，與修正前之舊法完全相同，或僅沒收之從刑規定
          有所更易，主刑未修正時，則沒收部分，固不生比較
          之問題；倘若主刑及從刑均已加以修正，經依修正後
          刑法第2條第1項前段規定，就主刑比較結果，應適用
          行為時之舊法時，依從刑附屬於主刑之原則，自不得
          就新舊法予以割裂適用，應一律適用行為時之舊法。
          修正後之刑法第38條第1項第3款原條文文字：「因犯
          罪所得之物。」修正為：「因犯罪所生或所得之物。
          」；並將第2項、第3項條文文字：「犯人」均修正為
          「犯罪行為人」。而毒品危害防制條例第10條第1項
          施用第二級毒品罪的法定刑固無修正，然有關刑法第
          56條之規定，既因修正而影響行為人刑罰的法律效果
          ，主刑經綜合比較刑法新舊法之結果，而適用行為時
          之舊法，揆諸上開說明，從刑部分亦應適用舊法，不
          得割裂適用，附此說明。是扣案之塑膠袋24個，係被
          告所有並供被告犯本件施用第一級毒品海洛因及第二
          級毒品甲基安非他命所用之物，業據被告供承在卷，
          揆諸前開說明，應依照修正前刑法第38條第1 項第2
          款之規定宣告沒收。
據上論斷，應依刑事訴訟法第273-1條第1項、第299條第1項前段
，毒品危害防制條例第10條第1項、第2項、第18條第1項前段，
刑法第2條第1項前段、第11條前段，修正前刑法第56條、第47條
、第51第5款、第38條第1項第2款，判決如主文。
本案經檢察官郭玄義到庭執行職務。
中    華    民    國    95    年    9     月    12    日
                  刑事第二庭    法  官  黃齡玉
以上正本證明與原本無異。
如不服本判決，應於判決送達10日內，向本院提出上訴狀 (須附
繕本 )。
中    華    民    國    95    年    9     月    12    日
                                書記官  施嘉玫
毒品危害防制條例第10條
施用第一級毒品者，處 6 月以上 5 年以下有期徒刑。
施用第二級毒品者，處 3 年以下有期徒刑。


司法院資訊處製作；財團法人民間司法改革基金會備份。
